---
title: "Poročilo pri predmetu Analiza podatkov s programom R"
subtitle: "Selitve na ozemlju Slovenije "
author: "Klemen Hovnik"
output:
  html_document: default
  pdf_document:
    includes:
      in_header: lib/styles.sty
    latex_engine: xelatex
#runtime: shiny
---

```{r setup, echo=FALSE, results='hide', message=FALSE, warning=FALSE}
# Če želimo nastaviti pisave v PDF-ju, odkomentiramo
# in sledimo navodilom v programu.
#source("fontconfig.r", encoding = "UTF-8")

# Uvoz vseh potrebnih knjižnic
source("lib/libraries.r", encoding = "UTF-8")

```

# Izbira teme

Izbral sem si temo migracij v Sloveniji od leta 2000 dalje.  V projektu bom analiziral priselitve in odselitve prebivalstva, tako tujega kot tudi državljanov RS po letih, starostnih skupinah, spolu. Posebej bom primerjal še v katerih regijah je prišlo do porasta preseljevanja ter tudi koliko slovenskih državljanov se je izselilo iz Slovenije ali preselilo nazaj v Slovenijo


***

# Obdelava, uvoz in čiščenje podatkov

```{r uvoz, echo=FALSE, message=FALSE, warning=FALSE}
source("uvoz/uvoz.r", encoding = "UTF-8")
source("vizualizacija/vizualizacija.r", encoding = "UTF-8")
#source("analiza/analiza.r", encoding = "UTF-8")
```

Vse podatke o preselitvah sem uvozil v obliki .csv ter v obliki HTML s [statističnega urada](http://pxweb.stat.si/pxweb/Database/Dem_soc/Dem_soc.asp). Poglejmo si začetke vseh uvoženih razpredelnic.
Podatke imam v več razpredelnicah v obliki *tidy data*.

### Opis tabel:
Tabela **tabela1** je sestavljena iz stolpcev *vrsta migrantov* (character), *starostna skupina* (character), *leto* (numeric), *spol* (factor) in *število* (numeric). 
Podatki so zbrani za leta od 2000 do 2016. Vrsto migrantov sem ločil po preseljenih iz tujine in odseljenih v tujino. Starostne skupine na koncu nisem upošteval. 
```{r tabela1,echo=FALSE, message=FALSE}
kable(head(tabela1), align="ccccc")
```

Tabela **tabela2** prikazuje državo državljanstva priseljencev v Slovenijo. Sestavljena je iz podobnih stoplcev kot zgornja tabela le, da je namesto starostne skupine stolpec *Država državljanstva*, ki pove, iz katere države se je priselil migrant v Slovenijo.

```{r tabela2,echo=FALSE, message=FALSE}
kable(head(tabela2), align="ccccc")
```

Tabela **tabela3** prikazuje v katere regije so se priseljenci preseljevali. Sestavljena je iz stolpcev: vrsta migrantov, regija, leto, državljanstvo ter število. Stolpec *džravljanstvo* prikazuje, ali je bil priseljenec oz. odseljenec domač ali tuj državljan.
```{r tabela4,echo=FALSE, message=FALSE}
kable(head(tabela3), align="ccccc")
```

Tabela **html2** prikazuje dejavnost migranta, ki se je preselil v Slovenijo. Tabela se mi je zdela zanimiva, saj prikazuje kakšen tip ljudi se priseljuje v Slovenijo.
migrante ločene po dejavnostidržavo državljanstva priseljencev v Slovenijo. Sestavljena je iz podobnih stoplcev kot zgornja tabela le, da je namesto starostne skupine stolpec *Država državljanstva*, ki pove, iz katere države se je priselil migrant v Slovenijo.

```{r html2,echo=FALSE, message=FALSE}
kable(head(html2), align="ccccc")
```

