---
title: "Poročilo pri predmetu Analiza podatkov s programom R"
author: "Klemen Hovnik"
output:
  html_document: default
  pdf_document:
    includes:
      in_header: lib/styles.sty
    latex_engine: xelatex
runtime: shiny
---

```{r setup, echo=FALSE, results='hide', message=FALSE}
# Če želimo nastaviti pisave v PDF-ju, odkomentiramo
# in sledimo navodilom v programu.
#source("fontconfig.r", encoding = "UTF-8")

# Uvoz vseh potrebnih knjižnic
source("lib/libraries.r", encoding = "UTF-8")
```

# Izbira teme

Izbral sem si temo migracij v Sloveniji od leta 2000 dalje.  V projektu bom analiziral priselitve in odselitve prebivalstva, tako tujega kot tudi državljanov RS po letih, starostnih skupinah, spolu. Posebej bom primerjal še v katerih regijah je prišlo do porasta preseljevanja ter tudi koliko slovenskih državljanov se je izselilo iz Slovenije ali preselilo nazaj v Slovenijo


***

# Obdelava, uvoz in čiščenje podatkov

```{r uvoz, echo=FALSE, message=FALSE}
source("uvoz/uvoz.r", encoding = "UTF-8")
```

Uvozili sem podatke o preselitvah v obliki csv s statističnega urada ter v obliki HTML. Poglejmo si začetke vseh uvoženih razpredelnic.
Podatke imam v več razpredelnicah v obliki *tidy data*.

```{r razpredelnice}
kable(head(tabela1))
kable(head(tabela2))
kable(head(tabela3))
kable(head(tabela4))

```

